【裁判字號】    96,易,1321
【裁判日期】    970821
【裁判案由】    竊盜
【裁判全文】
臺灣桃園地方法院刑事判決              96年度易字第1321號
公  訴  人  臺灣桃園地方法院檢察署檢察官
被      告  乙○○
上列被告因竊盜案件，經檢察官聲請簡易判決處刑（96年度偵字
第15922 號），因本院認有刑事訴訟法第451 條之1 第4 項但書
第3 款之情形，改行通常訴訟程序，判決如下：
    主  文
乙○○無罪。
    理  由
一、按檢察官聲請以簡易判決處刑之案件，經法院認為有刑事訴
    訟法第451 條之1 第4 項但書之情形者，應適用通常程序審
    判之，同法第452 條定有明文。經查，本件被告乙○○被訴
    竊盜一案，本院認檢察官之聲請有刑事訴訟法第451 條之 1
    第4 項但書第3 款所定之事由，不得以簡易判決處刑，爰依
    刑事訴訟法第452 條之規定，改用通常程序審判之，合先敘
    明。
二、公訴意旨略以：被告乙○○前因公共危險案件，經法院判處
    有期徒刑2月，嗣於民國92年3月25日易科罰金執行完畢，詎
    仍不知悔改，於96年4月30日23時20分許，駕駛車號0753-RW
    自用小客車（下稱上開自小客車）行經桃園縣楊梅鎮○○○
    路○ 段17號甲○○經營之修車廠（下稱上開修車廠），臨時
    下車至路旁小解時，因有4 、5 隻狗對其猛吠，竟意圖為自
    己不法之所有，竊取甲○○所有置放於上開修車廠內之大客
    車方向機主機，並持以打狗後，即據為己有藏放於所駕駛車
    輛後車廂後駛離該處，卻為經過該處之甲○○友人丙○○所
    發覺並記下其車號轉告甲○○，經甲○○報警後，為警循線
    查獲上情。因認被告乙○○涉犯刑法第320 條第1 項之竊盜
    罪嫌云云。
三、按犯罪事實應依證據認定之，無證據不得認定其犯罪事實，
    又不能證明被告犯罪者，應諭知無罪之判決，刑事訴訟法第
    154 條第2 項、第301 條第1 項定有明文。刑事訴訟法上所
    謂認定犯罪事實之證據，係指足以認定被告確有犯罪行為之
    積極證據而言，如未能發現相當證據或證據不足以證明，自
    不能以推測或擬制之方法，以為裁判基礎，最高法院29年上
    字第3105號及40年臺上字第86號分別著有判例；又認定不利
    於被告之事實，須依積極證據，苟積極證據不足為不利被告
    之認定時，即應為有利於被告之認定，更不必有何有利之證
    據，最高法院30年上字第816 號判例參照。且刑事訴訟上證
    明之資料，無論其為直接或間接證據，均須達於通常一般之
    人均不致有所懷疑，而得確信其為真實之程度，始得據為有
    罪之認定，若其關於被告是否犯罪之證明未能達此程度，而
    有合理懷疑之存在，致使無從形成有罪之確信，根據「罪證
    有疑，利於被告」之證據法則即不得遽為不利被告之認定，
    亦有最高法院76年度台上字第4986號判例可稽。
四、訊據被告乙○○固坦承其有於上揭時、地駕駛上開自小客車
    行經上開修車廠，並將上開修車廠內之大客車方向機主機桿
    拿走之事實，惟矢口否認有何竊盜之犯行，辯稱：伊與甲○○是認識10幾年的好朋友，案發當天伊在另名朋友家中喝完
    酒駕車要去上班途中，行經上開修車廠，因想要上廁所，所
    以就進入上開修車廠內上廁所，當時有4 、5 隻狗在對伊叫
    ，伊便隨手拿起上開修車廠內的方向機主機桿趕狗，將狗趕
    走後，因伊忘了將方向機主機桿放回原處，便將之放在車子
    的後車廂就駕車離開，行駛一段時間後，伊擔心方向機主機
    桿會弄髒伊的車子，且認為該主機桿是甲○○不要的，便將
    之丟棄在路旁的池塘，後來隔天警察查到伊，伊就到丟棄的
    地點找回該方向機主機桿，並將之返還甲○○，伊當時只是
    一時疏忽，並沒有要竊盜的意思，且伊當時只有拿方向機主
    機桿，並沒有拿方向機的主機等語。
五、按被告以外之人於審判外之言詞或書面陳述，除法律有規定
    者外，不得作為證據；被告以外之人於審判外之陳述，雖不
    符前4 條之規定，而經當事人於審判程序同意作為證據，法
    院審酌該言詞陳述或書面陳述作成時之情況，認為適當者，
    亦得為證據；當事人、代理人或辯護人於法院調查證據時，
    知有第159 條第1 項不得為證據之情形，而未於言詞辯論終
    結前聲明異議者，視為有前項之同意。刑事訴訟法第159 條
    第1 項、第159 條之5 就此分別定有明文。而本案所引用之
    供述及非供述證據，經本院依法踐行調查證據程序，公訴人
    、被告均不爭執各該證據之證據能力，且迄本院言詞辯論終
    結前未就上開證據之證據能力聲明異議，又查無依法應排除
    其證據能力之情形，是後述所引用證據之證據能力均無疑義
    ，依法自有證據能力，均得作為本案證據，先予敘明。
六、公訴人認被告乙○○涉有上揭竊盜罪嫌，無非係以被告乙○○於警詢時之供述；證人即被害人甲○○、證人丙○○於警
    詢時證述及照片6張等為其主要論據。惟查：
（一）被告乙○○於上揭時、地，拿取上開修車廠內之方向機主
      機桿，置於上開自小客車後車廂，事後並將之丟棄之事實
      ，業據被告於警詢、本院審理時供認在卷，核與目擊證人
      丙○○、證人即被害人甲○○於警詢、本院審理時證述之
      情節相符，復有照片6 張在卷可稽，堪以認定。
（二）惟由證人丙○○於警詢時證述：伊於案發當天晚上11時20
      分許，在上開修車廠外，看到1 個人進入上開修車廠搬東
      西，伊看那個人拿東西相當吃力，然後將東西放在車子的
      後車廂就離去，伊便記下車號等語，復於本院審理時亦結
      證稱：案發當天伊步行遛狗時，經過上開修車廠對面巷口
      時，聽到上開修車廠內有狗在叫，並且看到有個人從上開
      修車廠內拿了東西往車上走，那個人走路的樣子蠻吃力的
      ，如果不是那個東西很重就是那個人有喝酒，之後那個人
      就將該物品放在車子的後車廂駕車離開，伊覺得那個人很
      奇怪，便趁那個人駕車迴轉從伊旁邊經過時將車號記下來
      ，隔天就告訴甲○○看到的情況等語（本院97年8 月11日
      審判筆錄第3 至7 頁），及證人即被害人甲○○於警詢時
      證述：伊朋友丙○○曾目擊伊經營之上開修車廠於案發當
      日晚上遭竊之情形，並將竊嫌駕駛車輛之車牌號碼告訴伊
      ，伊當天係失竊大客車之方向機主機，經伊調閱修車廠之
      監視器畫面，發現為1 名男子所為等語，僅能證明被告確
      有拿取上開修車廠內物品之事實，惟尚難據此推認被告當
      時即有竊盜之故意。
（三）另證人即被害人甲○○於本院審理時亦結證述：案發的隔
      天，證人丙○○有來告訴伊工廠遭竊的事，伊便去調閱工
      廠的監視器錄影畫面來看，看到該名竊嫌有進來工廠上廁
      所，並在工廠內走來走去，要走之前伊養的狗嘴巴張很開
      對著竊嫌，伊猜測是因為工廠門口的燈突然很亮，而且也
      有人，所以伊養的黑土狗才會叫，後來竊嫌拿了工廠的東
      西敲地上，對著狗作勢要打，但沒有真的打，之後就拿著
      那隻主機桿離開，因錄影畫面只有看到身影，沒有看到詳
      細的面貌，所以伊看不出竊嫌是誰，是丙○○有記下車號
      ，之後才循線查到是被告，事後經伊清查後伊當時只有失
      竊1 支方向機主機桿，伊於警詢時證述係失竊方向機的主
      機是記錯了，伊與被告認識10、20年，被告常常拿車子給
      伊修理，有時候被告喝醉也會在伊修車廠睡到天亮等語（
      本院97年6 月25日審判筆錄第2 至6 頁），核與被告上開
      辯解：伊係為了趕狗，而拿取方向機主機桿之情節相符，
      是認被告上開辯解亦非全屬無稽。
（四）況證人即被害人甲○○於本院審理時亦證述：伊工廠有80
      坪，是開放式的，除了放材料的地方有上鎖以外，其他地
      方沒有上鎖，而失竊的方向機主機桿是放在工廠門口的角
      落，當時該處除了放置主機桿以外，還有放1 台發生事故
      的大客車解體的零件，例如煞車鼓、水箱、風桶等物品。
      而煞車鼓的價值約新臺幣（下同）5000至1 萬元，風桶約
      1 萬元，水箱新的要2 、3 萬元，中古的也要5000到1 萬
      元，而方向機主機桿要用的人價值就很高，沒有要用的人
      只能當作廢鐵賣幾百元，而伊認為被告並沒有開大客車，
      拿了主機桿也沒有用，被告事後有來向伊道歉，伊已經原
      諒被告了等語（本院97年6 月25日審判筆錄第2 至6 頁）
      ；證人丙○○於本院審理時亦證述：上開修車廠只是一個
      很簡陋的鐵皮屋，裡面隔了1 個約2 坪的辦公室，其餘約
      有20、30坪的空地，是沒有圍起來的，維修車輛的工具及
      零件就擺放在空地上，而案發當時伊看得到對方，對方應
      該也看得到伊，但是對方還是駕車迴轉朝伊的方向行駛，
      伊覺得很納悶為何對方不怕伊看到車牌等語（本院97年8
      月11日審判筆錄第3 至7 頁），足見上開修車廠內除方向
      機主機桿外，尚有其他比該方向機主機桿更有價值之物放
      置於該處，倘被告當時確有竊盜之故意，衡情應當搬取其
      他更有價值之物品，以求獲取更高之報酬，甚且會隨時留
      意附近是否有人目擊、避免遭人發現查獲等情，然被告竟
      僅拿取對伊並無用途僅能以廢鐵變賣幾百元之方向機主機
      桿，且毫不避諱遭證人丙○○發覺記下車號而仍駕車迴轉
      往丙○○之方向行駛，甚且又將拿取之方向機主機桿直接
      丟棄而未變賣，實與一般竊盜者之行徑有悖，是尚難認被
      告當時係基於竊盜之故意而拿取上開方向機主機桿。
（五）綜上所述，公訴人提出之證據尚無法證明被告係基於竊盜
      之故意而竊取上開方向機主機桿，是本件公訴人所提出之
      證據，尚不足以使本院形成被告有涉犯竊盜罪之確切心證
      。此外，復查無其他積極證據足資證明被告有公訴意旨所
      指之上開犯行，既不能證明被告犯罪，自應依法諭知被告
      無罪之判決。
據上論斷，應依刑事訴訟法第452 條、第301 條第1 項，判決如
主文。
本案經檢察官鄭東到庭執行職務。
中    華    民    國    97    年    8    月     21    日
                    刑事第十二庭審判長法  官  王  美  玲
                                      法  官  許  雅  婷
                                      法  官  羅  國  鴻
以上正本證明與原本無異。
如不服本判決，應於判決送達後10日內向本院提出上訴狀（應附
繕本），其未敘述上訴理由者，應於上訴期間屆滿後20日內補提
理由書狀於本院，上訴於臺灣高等法院。
                                      書記官  戴  育  萍
中    華    民    國    97    年    8     月    21    日


司法院資訊處製作；財團法人民間司法改革基金會備份。
